---
title: "Modelagem Estatística"
author: "Gustavo Ramalho"
date: "2024-06-01"
output: html_document
---



```{r}
#library(tidyverse)
library(ggplot2)
library(dplyr)
library(readr)
library(lme4)
library(caret)
library(Matrix)
library(MuMIn)
library(performance)

```

Em um primeiro momento, vamos realizar testes com um modelo linear simples. Depois, iremos passar para uma abordagem multinível.

```{r}
df <- read_csv("../../data/processed_data/processed_data.csv")

#modelo linear simples
simple_model <- lm(Value ~ ano + mes_7_diff + mes_8_diff + mes_6_PRCP + mes_7_PRCP, data = df)

summary(simple_model)

aic_value <- AIC(simple_model)
bic_value <- BIC(simple_model)

print(paste("AIC:", aic_value))
print(paste("BIC:", bic_value))

predicted_values <- predict(simple_model, df)
mse_value <- mse(df$Value, predicted_values)

print(paste("Erro Quadrático Médio (EQM):", mse_value))
```

Agora vamos testar modelagens multiníveis. Vamos considerar primeiro com intercepto variável, onde testaremos com estados e depois com anos.


```{r}
# Modelo multinível com interceptos variáveis por estado
multilevel_model <- lmer(Value ~ ano + mes_7_diff + mes_8_diff + mes_6_PRCP + mes_7_PRCP + (1 | State), data = df)


summary(multilevel_model)

aic_value <- AIC(multilevel_model)
bic_value <- BIC(multilevel_model)


print(paste("AIC:", aic_value))
print(paste("BIC:", bic_value))

predicted_values <- predict(multilevel_model, df)
mse_value <- mse(df$Value, predicted_values)


print(paste("Erro Quadrático Médio (EQM):", mse_value))

r2_results <- r2(multilevel_model)


print(paste("R^2 Marginal:", r2_results))



estados_interesse <- tolower(c("ARKANSAS", "COLORADO", "IOWA", "ILLINOIS", "INDIANA", 
                               "KANSAS", "KENTUCKY", "MICHIGAN", "MINNESOTA", "MISSOURI", 
                               "NORTH DAKOTA", "NEBRASKA", "OHIO", "PENNSYLVANIA", 
                               "SOUTH DAKOTA", "TENNESSEE", "TEXAS", "WISCONSIN"))

# Garantir que a coluna State está em minúsculas
interceptos_estado$State <- tolower(interceptos_estado$State)

# Filtrar os interceptos para os estados de interesse
interceptos_filtrados <- interceptos_estado %>%
  filter(State %in% estados_interesse)

# Salvar os interceptos filtrados em um arquivo CSV
write.csv(interceptos_filtrados, "interceptos_estados.csv", row.names = FALSE)

```

Tivemos resultados interessantes, e é possível notar que colocar interceptos variáveis por estado melhora as nossas métricas.


```{r}
# Modelo multinível com interceptos variáveis por ano
multilevel_model <- lmer(Value ~ State + mes_7_diff + mes_8_diff + mes_6_PRCP + mes_7_PRCP + (1 | ano), data = df)

summary(multilevel_model)

aic_value <- AIC(multilevel_model)
bic_value <- BIC(multilevel_model)

# Exibir os valores de AIC e BIC
print(paste("AIC:", aic_value))
print(paste("BIC:", bic_value))

predicted_values <- predict(multilevel_model, df) 
mse_value <- mse(df$Value, predicted_values)

print(paste("Erro Quadrático Médio (EQM):", mse_value))


random_effects <- ranef(multilevel_model)$ano
interceptos_ano <- data.frame(ano = as.numeric(rownames(random_effects)), intercepto = random_effects[, "(Intercept)"])


ggplot(interceptos_ano, aes(x = ano, y = intercepto)) +
  geom_line(group = 1, colour = "blue") +
  geom_point(colour = "red") +
  scale_x_continuous(breaks = seq(min(interceptos_ano$ano), max(interceptos_ano$ano), by = 10)) +
  labs(title = "Variação do Intercepto por Ano",
       x = "Ano",
       y = "Intercepto",
       subtitle = "Efeito aleatório do ano no modelo") +
  theme_minimal()

r2_results <- r2(multilevel_model)


print(paste("R^2 Marginal:", r2_results))
print(paste("R^2 Condicional:", r2_results$r2c))
```
Aqui, temos um resultado ainda melhor que o modelo anterior. É possível notar que o efeito temporal é ainda mais impactante que o efeito estadual nos dados.

```{r}

multilevel_model_coef_var <- lmer(Value ~ State + mes_7_PRCP + mes_7_diff + mes_8_diff + mes_6_PRCP + (mes_7_diff + mes_7_PRCP | ano), data = df)

summary(multilevel_model_coef_var)

# Calcular e exibir AIC e BIC
aic_value_coef_var <- AIC(multilevel_model_coef_var)
bic_value_coef_var <- BIC(multilevel_model_coef_var)
print(paste("AIC:", aic_value_coef_var))
print(paste("BIC:", bic_value_coef_var))


predicted_values_coef_var <- predict(multilevel_model_coef_var, df) 
mse_value_coef_var <- mse(df$Value, predicted_values_coef_var)

print(paste("Erro Quadrático Médio (EQM):", mse_value_coef_var))

r2_results <- r2(multilevel_model_coef_var)

print(paste("R^2 Marginal:", r2_results))
```
