---
title: "Modelagem Estatística"
author: "Gustavo Ramalho"
date: "2024-06-01"
output: html_document
---



```{r}
#library(tidyverse)
library(ggplot2)
library(dplyr)
library(readr)
library(lme4)
library(caret)
library(MuMIn)
library(Metrics)
```

Em um primeiro momento, vamos realizar testes com um modelo linear simples. Depois, iremos passar para uma abordagem multinível.

```{r}
df <- read_csv("../../data/processed_data/processed_data.csv")

#modelo linear simples
simple_model <- lm(Value ~ ano + mes_7_diff + mes_8_diff + mes_6_PRCP + mes_7_PRCP, data = df)

summary(simple_model)

aic_value <- AIC(simple_model)
bic_value <- BIC(simple_model)

print(paste("AIC:", aic_value))
print(paste("BIC:", bic_value))

predicted_values <- predict(simple_model, df)
mse_value <- mse(df$Value, predicted_values)

print(paste("Erro Quadrático Médio (EQM):", mse_value))
```

Agora vamos testar modelagens multiníveis. Vamos considerar primeiro com intercepto variável, onde testaremos com estados e depois com anos.


```{r}
# Modelo multinível com interceptos variáveis por estado
multilevel_model <- lmer(Value ~ ano + mes_7_diff + mes_8_diff + mes_6_PRCP + mes_7_PRCP + (1 | State), data = df)


summary(multilevel_model)

aic_value <- AIC(multilevel_model)
bic_value <- BIC(multilevel_model)


print(paste("AIC:", aic_value))
print(paste("BIC:", bic_value))

predicted_values <- predict(multilevel_model, df)  # `re.form=NA` para usar apenas os efeitos fixos para previsões
mse_value <- mse(df$Value, predicted_values)


print(paste("Erro Quadrático Médio (EQM):", mse_value))

```

Tivemos resultados interessantes, e é possível notar que colocar interceptos variáveis por estado melhora as nossas métricas.


```{r}
# Modelo multinível com interceptos variáveis por ano
multilevel_model <- lmer(Value ~ State + mes_7_diff + mes_8_diff + mes_6_PRCP + mes_7_PRCP + (1 | ano), data = df)

# Exibir o resumo do modelo
summary(multilevel_model)

aic_value <- AIC(multilevel_model)
bic_value <- BIC(multilevel_model)

# Exibir os valores de AIC e BIC
print(paste("AIC:", aic_value))
print(paste("BIC:", bic_value))

predicted_values <- predict(multilevel_model, df) 
mse_value <- mse(df$Value, predicted_values)

# Exibir o valor do EQM
print(paste("Erro Quadrático Médio (EQM):", mse_value))

```
Aqui, temos um resultado ainda melhor que o modelo anterior. É possível notar que o efeito temporal é ainda mais impactante que o efeito estadual nos dados.

